臺灣桃園地方法院刑事判決　　　　　　　 94年度訴字第724號
　　公　訴　人　臺灣桃園地方法院檢察署檢察官
　　被　　　告　乙○○
　　　　　　　　　　　　　號1.
上列被告因違反洗錢防制法案件，經檢察官聲請簡易判決處刑（
93年度偵字第17504 號、93年度偵緝字第787）， 本院認不宜以
簡易判決處刑，改適用通常程序審理，被告於準備程序進行中為
有罪之陳述，經本院合議庭裁定由受命法官獨任進行簡式審判程
序，本院判決如下：
    主  文
乙○○幫助以犯詐欺罪為常業，處有期徒刑陸月。
    事  實
一、乙○○因缺錢花用，於民國91年11月29日，從中國時報分類
 　 廣告上得知有人欲收購金融機構帳戶，明知犯罪集團或不法
    份子為掩飾其不法獲利行徑，避免追究處罰，經常誘使一般
    民眾提供金融機構帳戶存摺資料，再反覆以此帳戶供作對外
    詐騙或其他財產犯罪之不法用途使用，並藉此掩飾各該重大
    犯罪所得財物，已預見提供自己帳戶予他人使用，可能發生
    幫助犯罪集團或不法份子常業詐欺及掩飾詐欺集團因常業詐
    欺之重大犯罪所得財物之洗錢犯行等財產犯罪之結果，卻容
    任該結果之發生，竟於同日，撥打報載電話聯繫後，由綽號
    「小陳」之成年男子帶同乙○○，以乙○○名義分別至第一
    商業銀行龍潭分行辦理00000000000 帳號之帳戶、世華商業
    銀行中壢分行辦理帳號不詳之帳戶及郵局辦理000000000000
    00帳號之帳戶，並以郵局帳戶新臺幣（下同）3000元、銀行
    帳戶1000元之代價，將上開帳戶之存摺、開戶印章、提款卡
    、身分證影本等物出賣予該「小陳」男子。該「小陳」男子
    所屬詐欺集團成員基於常業詐欺之犯意，先於同年12月17
    日，在中國時報分類廣告上刊登徵求家庭代工之不實廣告，
    嗣甲○○於同日閱報得知上開廣告後，即撥打報載電話，由
    該常業詐欺集團成員之不詳年籍、姓名，自稱「陳先生」之
    成年男子接聽後，向甲○○誆稱要需先行匯款至上開第一商
    業銀行龍潭分行00000000000 號帳戶，方能應徵家庭代工，
    致使甲○○陷於錯誤，在臺北市○○區○○路郵局依指示操
    作提款機匯款多次，合計共匯入61萬653 元至上開第一商業
    銀行龍潭分行帳戶，嗣甲○○察覺有異，始悉受騙。該詐欺
    集團承前犯意，另於同年12月21日，在自由時報刊登「萬通
    理財融資機構、有錢沒錢辦張現金急救卡好過年、申請專線
    00000000 00 號」等字樣之不實廣告，丙○○閱報得知上開
    廣告後，即撥打上開電話聯繫，與某不詳年籍自稱「陳主任
    」之成年男子要約辦卡後，該詐欺集團於同年月22日寄發偽
    造萬通銀行現金卡發卡通知函、說明書、「Ｇ＆Ｍ卡」、密
    碼等資料予丙○○，並佯稱須先繳開卡費後方能使用，致使
    丙○○陷於錯誤，依指示分別於同年月23日、24日至桃園茄
    苳郵局匯款30000 及15000 元至乙○○上揭郵局0000000000
    0000號帳戶。嗣該自稱「陳主任」之男子告知丙○○辦卡有
    問題，要求其至提款機再匯款10000 元以上時，丙○○發覺
    有異，始知受騙。
二、案經桃園縣政府警察局桃園分局及內政部刑事警察局偵查第
　　七隊報請臺灣桃園地方法檢察署檢察官偵查後聲請簡易判決
    處刑，經本院改適用通常程序審理，本院合議庭依乙○○於
    準備程序進行中為有罪之陳述，裁定由受命法官獨任進行簡
    式審判程序審理。
　　理  由
一、認定犯罪事實之證據及理由：
  (一)上揭被告出售存款帳戶之事實，業據被告坦承不諱，並有被
    告郵政存簿立帳申請書、印鑑卡在卷可憑。而被害人甲○○
    、丙○○因受有詐騙，分別將款項轉帳至被告於上揭銀行、
    郵局所申設之存款帳戶內，再由犯罪集團或不法份子領走該
    匯入款項之事實，亦據被害人即證人甲○○、丙○○於警詢
    中指證明確，復有受理刑事案件報案三聯單、疑似開立人頭
    帳戶往來異常通報單各1 紙、華泰商業銀行ATM 交易明細表
    7 紙、第一商業銀行龍潭分行存款明細分類帳2 紙及郵政國
    內匯款執據、郵政存簿儲金每日活動戶存提詳情表各1 紙附
    卷可稽。足見該「陳姓」男子所屬犯罪集團或不法份子係以
    前述之訛詐方式，反覆施以詐騙，使甲○○、丙○○等被害
    人誤信為真而匯款受害，該犯罪集團或不法份子藉此營利以
    維生，自係以之為常業，應成立刑法第340 條常業詐欺罪，
    且藉人頭帳戶以掩飾因自己常業詐欺之重大犯罪所得財物，
    亦屬洗錢防制法所規定之洗錢行為無誤。
  (二)目前金融機構對於個人開戶，並未設有諸多限制，衡情任何
    人均可辦理金融帳戶存摺使用，如無正當理由，實無借用他
    人帳戶存摺使用之理。而金融帳戶存摺亦事關個人財產權益
    之保障，其專有性甚高，除非本人或與本人具有親密或信賴
    者，難認有何理由可自由流通使用，一般人均有妥為保管及
    防止他人任意使用之認識，縱於特殊情況偶須交付他人使用
    ，亦必深入瞭解用途及合理性，始會安心提供，且該等專有
    物品如落入不明人士手中，極易被利用為與財產有關之犯罪
    工具，此為吾人依一般生活認知所易於體察之常識。再者，
    犯罪集團或不法份子為掩飾其不法獲利行徑，避免執法人員
    之追究處罰，經常誘使一般民眾提供金融機構帳戶存摺等資
    料，再反覆以此帳戶供作對外詐騙或其他各種財產犯罪之不
    法用途使用，並藉此掩飾就各該重大犯罪所得財物，業經電
    視新聞及報章雜誌等大眾傳播媒體多所報導，政府亦極力宣
    導，期使民眾注意防範，則一般人本於生活經驗及認識，在
    客觀上當可預見完全不相識或不甚熟識之人要求提供金融機
    構存款帳戶之存摺、提款卡及其密碼等供其使用之行徑，往
    往與利用該帳戶進行詐騙或其他財產犯罪有密切關連，而被
    告學歷為高中肄業程度（參見93年度偵緝字第787 號卷第4
    頁），觀其當庭應訊之表現，應係身心尚屬健全，智識程度
    為一般程度之成年人，並非年幼無知或與社會隔絕之人，依
    其智識能力與社會生活經驗，對於將自己開設之存款帳戶之
    存摺等物交予不相識或不甚熟識之人，該帳戶將有可能被利
    用作為實行財產犯罪之工具乙事，應有所預見為是。
  (三)如所述，被告主觀上應有預見「小陳」取走其申設之存款帳
    戶存摺等資料，可能係預計充作上述不法用途甚明。被告主
    觀上既有所預見，竟任由「小陳」取走上揭銀行存款帳戶存
    摺等資料，容任幫助詐騙甲○○、丙○○等被害人之結果發
    生，且亦容任犯罪集團或不法份子藉此掩飾常業詐欺所得財
    物之發生。被告主觀上應具幫助常業詐欺及洗錢之間接故意
    ，其理甚屬灼然。從而，被告主觀上既具有幫助常業詐欺及
    洗錢之間接故意，且客觀上確有提供上揭存款帳戶存摺等資
    料之行為，是本件事證已臻明確，被告之犯行應堪認定。
二、論罪科刑：
  (一)查被告乙○○行為後，洗錢防制法業於92年2 月6 日修正公
    布，並於同年8 月6 日施行，其中修正前之同法第9 條第1
    項之洗錢罪原不分洗錢之態樣，均規定法定刑為5 年以下有
    期徒刑，且得併科新台幣300 萬元以下罰金；嗣於修法後，
    則按其態樣之不同，修正為同法第9 條第1 項、第2 項之罪
    ，並區分其刑度，惟修正後之同法第9 條第1 項就有關「掩
    飾因自己重大犯罪所得財物」之洗錢犯行，其法定刑仍規定
    為5 年以下有期徒刑，且得併科新台幣300 萬元以下罰金，
    刑度與修正前並無不同，即修正後之新法對被告即無不利之
    處，自應依刑法第2 條第1 項前段規定，依裁判時即修正後
    之新法處斷，合先敘明。
  (二)核被告乙○○所為，係犯刑法第30條第1 項、同法第340 條
    第1 項幫助常業詐欺罪及修正後洗錢防制法第9 條第1 項之
    洗錢罪。現行刑法關於正犯、從犯之區別，係以其主觀之犯
    意及客觀之犯行為標準，凡以自己犯罪之意思而參與犯罪，
    無論其所參與者是否犯罪構成要件之行為，皆為正犯，其以
    幫助他人犯罪之意思而參與犯罪，其所參與者，苟係犯罪構
    成要件之行為，亦為正犯，必以幫助他人犯罪之意思而參與
    犯罪，其所參與者又為犯罪構成要件以外之行為，始為從犯
    （最高法院25年上字第2253號判例意旨參照）。本件被告乙○○以其所有之金融帳戶供詐欺集團犯罪所得者存提款項，
    已參與掩飾之構成要件行為，即使意在幫助，亦應為正犯，
    故被告就洗錢罪部分，與「小陳」所屬集團成員間，有犯意
    聯絡及行為分擔，應為共同正犯，檢察官認係成立幫助洗錢
    罪，容有未洽。又被告幫助常業詐欺罪部分之事實，聲請簡
    易處刑書已有敘及，聲請書漏未論及此部分罪名，已經公訴
    檢察官予以追列，且與洗錢罪部分有裁判上一罪關係，本院
    得併予審理，併予敘明。
  (三)被告所犯幫助常業詐欺罪部分，依刑法第30條第2 項規定，
    依正犯之刑減輕之。洗錢罪部分，被告於本院審理中，自白
    提供帳戶之洗錢犯行，依修正後洗錢防制法第9 條第5 項規
    定，應減輕其刑。被告提供帳戶供詐欺集團使用之一行為，
    同時觸犯上開2 罪，為想像競合犯，應依刑法第55條之規定
    ，從重依常業詐欺罪之幫助犯論處。
  (四)本院審酌被告一時失慮，提供前揭銀行帳戶供詐騙集團成員
    使用，助長詐騙集團財產犯罪之風氣，致民眾屢屢受騙而匯
    出款項，實為當今社會層出不窮之詐財事件所以發生之根源
    ，造成社會互信受損，擾亂金融交易往來秩序，影響層面廣
    泛，且亦因被告提供個人帳戶，致使執法人員難以追查該詐
    騙集團之真實身分，使渠等得以掩飾其常業詐欺所得之財物
    ，是被告所為自應受有相當程度之刑事非難；惟考量被告獲
    取之報酬微少，且於本院審理時已能坦承犯行等一切情狀，
    酌情量處如主文所示之刑，以資懲儆。
三、據上論斷，應依刑事訴訟法第273 條之1 第1 項、第299 條
    第1 項前段，修正後洗錢防制法第9 條第1 項、第5 項，刑
    法第11條前段、第2 條第1 項前段、第340 條、第30條、第
    55條，罰金罰鍰提高標準條例第1 條前段，判決如主文。
本案經檢察官張尹敏到庭執行職務。
中    華    民    國    94    年    8    月     11    日
                        臺灣桃園地方法院刑事第六庭
                                法  官  蔡寶樺
以上正本證明與原本無異。
如不服本判決，應於判決送達後10日內向本院提出上訴狀（應附
繕本），上訴於臺灣高等法院。
　　　　　　　　　　　　  　　　書記官　王泰元
中    華    民    國    94    年    8    月     11    日
